臺灣臺東地方法院刑事判決　　　　　　　　　　　　　九十四年度交易字第四六號
　　公　訴　人　臺灣臺東地方法院檢察署檢察官
　　被　　　告　丁○○
右列被告因過失致死等案件，經檢察官提起公訴（九十四年度偵字第一一二○號），
被告於準備程序中為有罪之陳述，本院合議庭裁定由受命法官獨任進行簡式審判程序
，判決如左：
    主  文
丁○○服用酒類，不能安全駕駛動力交通工具而駕駛，處拘役參拾日，如易科罰金，
以參佰元折算壹日；又因過失致人於死，處有期徒刑陸月，如易科罰金，以參佰元折
算壹日。所處有期徒刑部分緩刑伍年，緩刑期內付保護管束。
    事  實
一、丁○○明知服用酒類後駕駛動力交通工具，將因注意力減低、反應能力趨緩，危
    及他人行車往來之安全，致生公共危險，於民國九十四年二月二十八日十四時許
    ，因失業找尋工作不順遂，在屏東縣獅子鄉草埔村草埔七巷二四之一號住處飲用
    啤酒二瓶後，竟駕駛向友人所有車牌號碼ＹＺ─九一七八號小客車沿屏東往臺東
    方向行駛，嗣於同日十九時三十分許，行經台九線公路四三八點九公里處臺東縣
    南興休息站時，本應注意飲用酒類後其吐氣所含酒精濃度超過每公升○‧二五毫
    克者不得駕車，及在禁止跨越之雙黃分線道，不能恣意侵入對向車道等道路交通
    安全規定，而依當時路面乾燥、無缺陷等情形觀之，並無不能注意之情事，因酒
    後注意能力降低，竟因內急而欲進入對向車道路旁之南興休息站洗手間，疏未注
    意對向車道可能隨時有來車等情狀，而橫越雙黃分線道，侵入對向車道，適有乙
    ○○駕駛車號ＪＣ－一九六七號小客車行經該處對向車道，因閃避不及，而與丁
    ○○所駕駛之自小客車對撞，致乙○○受有右橈骨骨折、右三角骨軟骨韌帶破裂
    之傷害，及同車內張秋芳受腦挫傷之傷害，而張秋芳經送馬偕醫院臺東分院急救
    後仍於同日二十三時許不治死亡。而車禍發生後，丁○○於員警前往處理時表明
    為肇事者，經呼氣測試後酒精濃度值高達每公升○點八七毫克。
二、案經臺東縣警察局大武分局報請及告訴人乙○○、甲○○訴由臺灣臺東地方法院
    檢察署檢察官偵查起訴。
    理  由
一、本件被告丁○○被訴之過失致死等案件，非死刑、無期徒刑或最輕本刑為三年以
    上有期徒刑之罪，亦非高等法院管轄之第一審案件，且被告於本院準備程序中就
    被訴事實為有罪之陳述，經本院合議庭認合於刑事訴訟法第二百七十三條之一第
    一項之規定，裁定進行簡式審判程序，合先敘明之。
二、被告丁○○於前揭時、地服用酒類後，不能安全駕駛動力交通工具而駕駛、因過
    失致被害人張秋芳死亡以及被害人乙○○受傷等事實，業據被告於偵查及本院審
    理時自白不諱，核與證人乙○○於警詢及偵查中之證述相符，並有臺東縣警察局
    大武分局道路交通事故調查報告表二紙、道路交通事故現場圖一紙、現場照片十
    六張、酒精測定紀錄表、財團法人屏東基督教醫院出具之證人乙○○診斷證明書
    各一紙在卷可稽；而被害人張秋芳因本件車禍經送醫後因腦挫傷死亡，業經臺灣
    臺東地方法院檢察署檢察官督同檢驗員相驗屍體屬實，製有勘驗筆錄、相驗屍體
    證明書各一紙、驗斷書一份及相驗、履勘照片二十九張附卷可考；按飲酒後吐氣
    所含酒精成分超過每公升○．二五毫克以上者，不得駕車；又在劃有分向限制線
    之路段，不得駛入來車之車道內，道路交通管理處罰條例第二十一條第一項第七
    款、道路交通安全規則第九十七條第二款分別定有明文。被告違反上開規定，於
  飲用酒類後，酒精濃度過量於夜間駕駛自小客車橫越雙黃分線道，侵入對向車道
    ，自有過失且其過失行為係本件肇事之原因，堪可認定，臺灣省花東區車輛行車
    事故鑑定委員會鑑定結果，亦同此意見，有該會九十四年五月九日花東鑑字第○
    九四六一○○八○一號函暨鑑定意見書附卷可憑；綜上，足徵被告上開自白之內
    容確與事實相符，被告犯行堪以認定。
三、核被告丁○○服用酒類，不能安全駕駛動力交通工具而駕駛，此部份所為係犯刑
    法第一百八十五條之三之酒後不能安全駕駛動力交通工具而駕駛罪。又被告因過
    失致人於死及致人於傷，另犯刑法第二百七十六條第一項之過失致死罪及第二百
    八十四條第一項之過失傷害罪。又被告一個過失行為致被害人張秋芳死亡，及證
    人乙○○成傷，係一行為同時觸犯二罪名，屬想像競合，應依刑法第五十五條規
    定，從一重之過失致人於死罪論處。被告所犯上開刑法第一百八十五條之三之酒
    後不能安全駕駛動力交通工具而駕駛罪，與刑法第二百七十六條第一項之過失致
    死罪間，犯意各別，行為互殊，應予分論併罰。按「汽車駕駛人，無駕駛執照駕
    車、酒醉駕車、吸食毒品或迷幻藥駕車、行駛人行道或行經行人穿越道不依規定
    讓行人優先通行，因而致人受傷或死亡，依法應負刑事責任者，加重其刑至二分
    之一。」，道路交通管理處罰條例第八十六條第一項定有明文。查被告因服用酒
    類而處於不能安全駕駛動力交通工具之狀態，已如前述，則被告既係酒醉駕車，
    因而致人死亡，則就其所犯過失致死罪部分，自應依上開規定加重其刑。又被告
    於肇事後，在有偵查犯罪權限之公務員知悉犯罪前，留在肇事現場向前來處理之
    警員自承車禍肇事並接受裁判，有臺東縣警察局道路交通事故肇事人自首情形紀
    錄表一份在卷可佐，合於自首之要件，應依刑法第六十二條前段規定減輕其刑，
    並依法先加後減。爰審酌被告過失情節甚為嚴重，致生被害人死亡之重大後果，
    惟念其犯罪後尚能坦白承認犯行、深具悔悟且態度良好，並與被害人家屬達成和
    解，賠償新臺幣（下同）六十萬元以補償被害人家屬及被害人等之損害等情，亦
    有本院和解筆錄各一紙在卷足按，被害人家屬於本院審理時表示體諒被告經濟情
    況等一切情狀，就其所犯二罪，分別量處如主文所示之刑，並分別諭知易科罰金
    之折算標準，以示懲儆。次按法院對於具備緩刑條件之刑事被告，認為以暫不執
    行刑罰為適當者，得宣告緩刑，為刑法第七十四條所明定，至於暫不執行刑罰之
    是否適當，則由法院就被告有無累犯之虞，及能否由於刑罰之宣告而策其自新等
    一切情形，依其自由裁量定之，與犯罪情節是否可原諒，並無關係（最高法院二
    十九年上字第二六號判例意旨參照）；而法院行使此項裁量職權時，固應受比例
    原則、平等原則等一般法律原則之支配；但此之所謂比例原則，指法院行使此項
    職權判斷時，須符合客觀上之適當性、相當性及必要性之價值要求，不得逾越，
    用以維護刑罰之均衡；而所謂平等原則，非指一律齊頭式之平等待遇，應從實質
    上加以客觀判斷，對相同之條件事實，始得為相同之處理，倘若條件事實有別，
    則應本乎正義理念，予以分別處置，禁止恣意為之。經查，被告前未曾受有期徒
    刑以上刑之宣告，有臺灣高等法院被告前案紀錄表在卷可查，其因一時疏忽，致
    罹刑章，犯後已深知悔悟，事後亦與被害人家屬等達成和解，已如前述，被告歷
    經此次偵審程序及科刑判決之教訓後，當已知所警惕，而無再犯之虞。參以被告
    先生已去世，尚有三名子女待扶養，倘若被告因一時失慮而身陷囹圄，經濟將頓
    失來源，不僅被告無力支付被害人等之和解賠償金額，其本身家庭也將無以為憑
    ，陷於困頓。再且，刑罰之意義與目的，應該在於教育以及矯治犯人，使其能夠
    再適應社會共同生活而不再犯之再社會化，以收教化之個別預防功能，不可過分
    強調威嚇社會大眾而生嚇阻犯罪之一般預防功能，造成輕易破壞刑罰公正報應的
    本質，如此方為「必要性」與「合目的性」之公正刑罰，並符合比例原則、平等
    原則等一般法律原則之要求，故本院認上開對被告所宣告之刑，就過失致人於死
    罪部分，以暫不執行為適當，爰併宣告緩刑五年，然為使其牢記酒後駕車所生之
    危害，服用酒類不能安全駕駛動力交通工具而駕駛部分所量處之刑，不予宣告緩
    刑。又為誆正被告往後之行為，並於將來有機會再次駕駛車輛時，免再重蹈覆轍
    ，記取教訓，並如期給付被害人之分期付款款項，爰於緩刑期內付保護管束，以
    勵來茲而啟自新。
據上論斷，應依刑事訴訟法第二百七十三條之一第一項、第二百九十九條第一項前段
，刑法第一百八十五條之三、第二百七十六條第一項、第二百八十四條第一項前段、
第五十五條、第六十二條前段、第四十一條第一項前段、第七十四條第一款、第九十
三條第一項，道路交通管理處罰條例第八十六條第一項，罰金罰鍰提高標準條例第一
條前段、第二條，判決如主文。
本案經檢察官丙○○到庭執行職務。
中      華      民      國     九十四     年     八     月     二十三   日
                                    臺灣臺東地方法院刑事第一庭
                                              法  官  呂煜仁
右正本證明與原本無異。
如不服本判決，應於判決送達後十日內向本院提出上訴狀。（須附繕本）
「切勿逕送上級法院」
                                              書記官  王希文
中      華      民      國     九十四     年     八     月     二十四   日
附錄法條：
中華民國刑法第一百八十五條之三
服用毒品、麻醉藥品、酒類或其他相類之物，不能安全駕駛動力交通工具而駕駛者，
處一年以下有期徒刑、拘役或三萬元以下罰金。
中華民國刑法第二百七十六條第一項
因過失致人於死者，處二年以下有期徒刑、拘役或二千元以下罰金。
中華民國刑法第二百八十四條第一項前段
因過失傷害人者，處六月以下有期徒刑、拘役或五百元以下罰金，致重傷
者，處一年以下有期徒刑、拘役或五百元以下罰金。
從事業務之人，因業務上之過失傷害人者，處一年以下有期徒刑、拘役或
一千元以下罰金，致重傷者，處三年以下有期徒刑、拘役或二千元以下罰
金。
